【裁判字號】    97,訴,810
【裁判日期】    970623
【裁判案由】    違反公司法
【裁判全文】
臺灣臺北地方法院刑事判決               97年度訴字第810號
公  訴  人  臺灣臺北地方法院檢察署檢察官
被      告  甲○○
                      2號6樓.
上列被告因違反公司法等案件，經檢察官提起公訴（96年度偵字
第26224 號），本院依通常程序審理，因被告於準備程序進行中
就被訴事實為有罪之陳述，經告知簡式審判程序之旨，並聽取檢
察官及被告等意見後，經本院合議庭裁定由受命法官獨任進行簡
式審判程序，本院判決如下：
    主      文
甲○○公司負責人，公司應收之股款，股東並未實際繳納，而以
申請文件表明收足，處有期徒刑月，如易科罰金，以銀元佰
元即新台幣玖佰元折算壹日，減為有期徒刑壹月又拾伍日，如易
科罰金，以銀元佰元即新台幣玖佰元折算壹日，緩刑貳年。
    事    實
一、甲○○為壹零壹證券投資顧問股份有限公司（設臺北市○○
    區○○路四段456 號11樓，已更名寶利發證券投資顧問股份
    有限公司，下均稱壹零壹公司）實際負責人，於民國94年7
    月間，明知公司股款應確實向股東收足，不得僅以申請文件
    表明收足，惟為使壹零壹公司完成設立登記，竟基於使公務
    員登載不實及違反公司法之犯意，於同年7 月間，向陳信宏
    借得該公司登記所需之股款新台幣（下同）1,000 萬元，旋
    於同年7 月4 日，以其與賴貴瑛、孫惠英及其子劉晉維等股
    東名義，匯款共計1,000 萬元至壹零壹公司設於陽信商業銀
    行北投分行活存帳號00000000000 號帳戶內，充作股款收足
    證明，並以申請文件表明收足，再於翌（5） 日委請不知情
    之莊義瑞會計師出具該公司股款業經收足之查核報告書後，
    於同年月13日持向臺北市商業處（下稱商業處）申辦公司登
    記，使不知情之商業處公務員經形式審核後，誤以該公司股
    款確已收足，將此不實事項登載於職務上職掌之公文書，而
    於同年月14日准予登記，足生損害於商業處對於管理公司登
    記之正確性。另上開登記股款，甲○○於會計師驗資後，即
    於同年月6 日全數轉出至陳信宏於稻江商業銀行北投簡易型
    分行帳號0000000000000 號帳戶內。
二、案經臺北市商業管理處函送臺灣臺北地方法院檢察署檢察官
    偵查起訴。
    理  由
一、訊據被告甲○○對於前開犯罪事實，坦承不諱，核與證人孫
    惠英、劉晉維、賴貴瑛、陳信宏之證述相符（見96年度偵字
    第26224 號卷第20頁至第22頁、第52頁至第53頁），並有臺
    北市政府94年7 月14日府建商字第09411084710 號函、壹零
    壹公司設立登記申請書、委託書、查核報告書、壹零壹公司
    股東繳納股款明細表、資產負債表、陽信商業銀行壹零壹公
    司籌備處甲○○存摺及明細表、稻江商業銀行北投簡易型分
    行97年3 月28日稻江北投字第097007號函暨附件、陳信宏存
    款帳號0000000000000 號交易明細、甲○○94年7 月6 日取
    款條及匯款申請書影本各二紙可稽（見卷附台北市商業管理
    處壹零壹證券投資顧問股份有限公司案卷、96年度他字第
    6547號卷第13頁至第20頁、96年度偵字第26224 號卷第56頁
    至第59頁、第48頁至第49頁），事證明確，被告犯行堪以認
    定，應依法論科。
二、按被告行為後，94年2 月2 日修正公布之刑法業於95年7 月
    1 日開始施行，其中有關牽連犯、易科罰金之標準均有修正
    ，本院比較新舊法之規定後，認以舊法對被告為有利，爰就
    牽連犯及易科罰金部分仍適用被告行為時法。
三、核被告甲○○所為，係犯公司法第9 條第1 項公司應收股款
    股東未實際繳納而以申請文件表明收足罪及刑法第214 條使
    公務員登載不實罪。所犯二罪之間，有方法、目的之牽連關
    係，應依修正前刑法第55條規定，論以牽連犯，而從最重之
    公司法第9 條第1 項之罪論處。
四、爰審酌被告犯後坦承犯行，且尚無第三者出面主張因被告之
    行為而受有損害，而壹零壹公司亦已進行解散清算程序，被
    告所造成之危害尚非重大等一切情狀，量處如主文所示之刑
    ，並諭知易科罰金之折算標準。又被告犯罪係在96年4 月24
    日以前，且所為符合中華民國九十六年罪犯減刑條例之規定
    ，爰依該條例第2 條第1 項第3 款、第7 條、第9 條之規定
    ，減其宣告刑二分之一，並諭知易科罰金之折算標準。又被
    告雖曾70年間受有期徒刑之宣告，但緩刑期滿，而緩刑之宣
    告未經撤銷者，其刑之宣告已失其效力，今被告因一時失慮
    ，偶罹刑典，事後已坦承犯行，深具悔意，經此刑之宣告後
    ，應知警惕而無再犯之虞，本院因認暫不執行其刑為當，予
    均以宣告如主文所示之緩刑，用啟自新。
據上論斷，應依刑事訴訟法第299 條第1 項前段、第273 條之1
第1 項、公司法第9 條第1 項、刑法第2 條第1 項前段、第11條
、第214 條、94年2 月2 日修正前刑法第55條、第41條第1 項、
第74條第1 款、刑法施行法第1 條之1 、95年5 月17日修正前罰
金罰鍰提高標準條例第2 條、現行法規所定貨幣單位折算新台幣
條例第2 條、中華民國96年罪犯減刑條例第2 條第1 項第3 款、
第7 條、第9條判決如主文。
本案經檢察官永欽到庭執行職務
中    華    民    國    97    年    6    月    23    日
                  刑事第六庭    法  官  周占春
上正本證明與原本無異。
如不服本判決，應於判決送達後10日內向本院提出上訴狀 (應抄
附繕本)。
                                 書記官 林妙穗
中    華    民    國    97    年    6    月    23    日
附錄本判決所引法條
公司法第9條第1項
公司應收之股款，股東並未實際繳納，而以申請文件表明收足，
或股東雖已繳納而於登記後將股款發還股東，或任由股東收回者
，公司負責人各處5 年以下有期徒刑、拘役或科或併科新臺幣
 50萬元以上250萬元以下罰金。


司法院資訊處製作；財團法人民間司法改革基金會備份。
